【裁判字號】    97,訴,840
【裁判日期】    970526
【裁判案由】    詐欺等
【裁判全文】
臺灣臺北地方法院刑事判決               97年度訴字第840號
    公  訴  人  臺灣臺北地方法院檢察署檢察官
    被      告  甲○○
上開被告因詐欺等案件，經檢察官提起公訴（九十七年度偵字第
六八二四號、第九三五○號），本院判決如下：
    主  文
甲○○共同行使偽造公文書，足以生損害於公眾及他人，處有期
徒刑壹年貳月，如附表編號一號至七號所示之物品、偽造「李明
安」橫式印章壹顆均沒收；又共同行使偽造公文書，足以生損害
於公眾及他人，處有期徒刑壹年貳月，如附表編號八號至二一號
所示之物品、偽造臺灣臺北地方法院收據壹本、偽造臺灣高雄地
方法院收據壹本、偽造臺灣臺北地方法院檢察署公印壹顆、臺灣
高雄地方法院檢察署公印壹顆均沒收；應執行有期徒刑貳年，如
附表所示之物品、偽造「李明安」橫式印章壹顆、偽造臺灣臺北
地方法院收據壹本、偽造臺灣高雄地方法院收據壹本、偽造臺灣
臺北地方法院檢察署公印壹顆、臺灣高雄地方法院檢察署公印壹
顆均沒收。
    事  實
一、甲○○於民國九十七年一月二日依其所見中國時報求職版之
    廣告致電真實姓名年籍不詳綽號「南無」（下稱「南無」）
    之成年人，並於九十七年一月三日相約在桃園縣中壢市○○○路某處商談加入「南無」所屬之詐欺集團一事，談妥由甲○○負責出面向被害人取款即可分得詐得金額之百分之三，
    甲○○乃與「南無」、真實姓名年籍不詳綽號「經理」（下
    稱「經理」）、真實姓名年籍不詳自稱「陳南和」（下稱「
    陳南和」）、真實姓名年籍不詳自稱「李任強」（下稱「李
    任強」）成年人等詐欺集團人員共同基於意圖意圖為自己不
    法所有及行使偽造公文書之犯意聯絡及行為分擔，「南無」
    即將偽造之臺灣臺北地方法院收據、臺灣高雄地方法院收據
    各一本（每張收據上各蓋有偽造「臺灣臺北地方法院印聯單
    收據專用」、「臺灣高雄地方法院印聯單收據專用」公印文
    一枚）、偽造臺灣臺北地方法院檢察署公印、臺灣高雄地方
    法院檢察署公印各一顆、貼有甲○○照片之偽造臺灣臺北地
    方法院檢察署識別證及臺灣高雄地方法院檢察署識別證各一
    張（偽造識別證細節詳如附表編號一號所示）及偽造「李明
    安」橫式印章一顆交與甲○○使用，上開詐欺集團人員即分
    別為下列行為：
  (一)於九十七年一月四日中午某時，「經理」冒用張少龍名義向
    丙○○佯稱：丙○○因遭人冒用名義開立人頭帳戶，將於當
    日下午三時三十分許遭凍結帳戶，丙○○需將帳戶款項領出
    存放法院以以免遭凍結云云，並傳真偽造臺灣高雄地方法院
    檢察署刑事傳票（偽造細節詳如附表編號二號所示）、法務
    部行政執行署扣押處分命令（偽造細節詳如附表編號三號所
    示）等公文書與丙○○，使丙○○陷於錯誤，而於同日在臺
    北縣中和市○○路四六五號前，將其自臺北縣中和地區農會
    帳戶領出之新臺幣（下同）一百三十九萬元交付「陳南和」
    ，「陳南和」則當場交付偽造法務部行政凍結管制執行命令
    （偽造細節詳如附表編號四號所示）、臺灣臺北地方法院收
    據（偽造細節詳如附表編號五號所示）與丙○○；於九十七
    年一月七日下午二時許，「經理」接續致電丙○○，佯稱：
    丙○○華南銀行存款亦需領出，否則將受凍結云云，丙○○
    復陷於錯誤，於同日在臺北縣中和市○○路四六五號前，將
    其自華南銀行及郵局帳戶領出之一百三十萬元交付與當場出
    示上開識別證而自稱「李明安」之甲○○，甲○○並當場交
    付偽造臺灣臺北地方法院收據（偽造細節詳如附表編號六號
    所示）與丙○○，甲○○旋即將上開一百三十萬元交付與「
    南無」，並分得款項三萬九千元；於九十七年一月八日某時
    ，「經理」接續致電丙○○訛稱：帳戶餘款若未領出，將被
    凍結云云，丙○○復陷於錯誤，同日在臺北縣中和市○○路
    一號旁巷內，將其自板信銀行帳戶領出之一百三十五萬元交
    付與「李任強」，「李任強」並當場交付偽造臺灣臺北地方
    法院收據（偽造細節詳如附表編號七號所示）與丙○○，足
    以生損害於臺灣高雄地方法院檢察署、法務部行政執行署、
    臺灣臺北地方法院、臺灣臺北地方法院檢察署、中央存款保
    險局執行公務之正確性及陳南和、李明安、李任強、王明章
    、羅仲昌、陳自強、丙○○，嗣因丙○○驚覺受騙，始於九
    十七年一月九日報警處理。
  (二)於九十七年三月十九日中午某時，「經理」冒用金管局陳科
    長名義，向乙○○謊稱：中國信託銀行有行員掛勾，需乙○○配合偵辦將存款三百萬元提領出來交與其所指定之人云云
    ，並傳真內政部警政署電信警察局受理刑事案件報案三聯單
    、凍結管制令、被保人申請帳戶公證書、存款保險投保申請
    書（偽造細節詳如附表編號八號至一一號所示）等公文書與
    乙○○，使乙○○陷於錯誤，而於同日臺北市○○○路家門
    口，將其自中國信託銀行帳戶領出之三百萬元交付當場出示
    上開識別證復自稱「方志明」之甲○○，甲○○則當場交付
    偽造臺灣臺北地方法院檢察署監管科函文（偽造細節詳如附
    表編號一二號所示）、臺灣臺北地方法院收據（偽造細節詳
    如附表編號一三號所示）與乙○○，甲○○旋將上開三百萬
    元交付與「南無」，並分得款項九萬元；於九十七年三月二
    十日上午九時十分許，「經理」又假冒金管局陳科長名義，
    向乙○○謊稱：帳戶內尚有餘款，需一併領出監管云云，經
    乙○○與友人討論後驚覺受騙並向警局報案，且向詐欺集團
    成員佯稱將提領五百七十萬元交付監管，待甲○○於同日中
    午十二時零五分許前往取款時即為警當場逮捕而未得逞，並
    扣得上開偽造之臺灣臺北地方法院收據、臺灣高雄地方法院
    收據各一本（每張收據上各蓋有偽造「臺灣臺北地方法院印
    聯單收據專用」、「臺灣高雄地方法院印聯單收據專用」公
    印文一枚）、偽造臺灣臺北地方法院檢察署公印、臺灣高雄
    地方法院檢察署公印各一顆、如附表編號一所示之偽造臺灣
    臺北地方法院檢察署識別證、臺灣高雄地方法院檢察署識別
    證各一張、及偽造「李明安」橫式印章一顆、臺灣臺北地方
    法院收據三張（內容為乙○○繳款五百七十萬元、廖宏明繳
    款一百萬元、王愛繳款一百八十萬元，偽造細節詳如附表編
    號一四號至一六號所示）、臺灣臺北地方法院檢察署監管科
    函文二張（內容為乙○○存提五百七十萬元、廖洪明存提一
    百萬元，偽造細節詳如附表編號一七號、一八號所示）、凍
    結管制令（偽造細節詳如附表編號一九號所示）、臺灣臺北
    地方法院行政凍結管收執行命令二張（偽造細節詳如附表編
    號二○號、二一號所示），足以生損害於內政部警政署、臺
    灣臺北地方法院檢察署、臺灣臺北地方法院、臺灣高雄地方
    法院、臺灣高雄地方法院檢察署、行政院金融監督管理委員
    會、執行公務之正確性及方志明、張友寧、陳淑芳、方志明
    、林嘉修、李清宏。
二、案經丙○○訴請臺北縣警察局中和分局報請臺灣板橋地方法
    院檢察署呈請臺灣高等法院檢察署檢察長令轉暨乙○○訴請
    臺北市政府警察局松山分局報請臺灣臺北地方法院檢察署檢
    察官偵查起訴。
    理  由
一、上開犯罪事實，業經被告甲○○於警詢、偵查及本院審理中
    坦白承認，核與告訴人丙○○、乙○○陳述情節大致相符，
    並有卷附如附表所示之文件、內政部警政署刑事警察局九十
    七年二月十二日所發刑紋字第○九七○○一七二二八號鑑驗
    書、偽造之臺灣臺北地方法院收據、臺灣高雄地方法院收據
    各一本、偽造臺灣臺北地方法院檢察署公印、臺灣高雄地方
    法院檢察署公印各一顆及偽造「李明安」橫式印章一顆扣案
    在卷可資佐證，被告自白與事實相符，本件事證業已明確，
    被告所犯上開犯行均堪以認定。
二、核被告所為如事實欄一(一)所示之行為，係犯刑法第三百三十
    九條第一項詐欺取財罪、刑法第二百十六條、第二百十一條
    之行使偽造公文書罪、刑法第二百十六條、第二百十二條行
    使偽造特種文書罪（起訴書漏引刑法第二百十六條、第二百
    十二條之行使偽造特種文書罪之法條，業經本院當庭告知被
    告）；核被告所為如事實欄一(二)所示之行為，係犯刑法第三
    百三十九條第一項詐欺取財罪、刑法第二百十六條、第二百
    十一條之行使偽造公文書罪、刑法第二百十六條、第二百十
    二條行使偽造特種文書罪（起訴書漏引刑法第二百十六條、
    第二百十二條之行使偽造特種文書罪之法條，業經本院當庭
    告知被告）。被告與「南無」、「經理」、「陳南和」、「
    李任強」就上開犯行有犯意聯絡並有行為分擔，為共同正犯
    。被告與共犯於九十七年一月四日、同年月七日、同年月八
    日詐騙告訴人丙○○，時間緊接，行為無從分割，屬接續犯
    而應包括論以一罪。被告與共犯於九十七年三月十九日及同
    年月二十日詐騙告訴人乙○○之行為，時間緊接，行為無從
    分割，屬接續犯而應包括論以一罪。被告偽造公印文、公印
    、私印文、印章、署押及偽造本案如事實欄(一)、(二)所示各項
    文書之行為，分為事後偽造文書及行使偽造文書之低度行為
    ，均不另論罪。被告所為如事實欄(一)、(二)所示之行為，所各
    犯刑法第三百三十九條第一項詐欺取財罪、刑法第二百十六
    條、第二百十二條行使偽造特種文書、刑法第二百十六條、
    第二百十一條行使偽造公文書罪間，均為一行為觸犯數罪名
    ，應依刑法第五十五條之規定從重各論以刑法第二百十六條
    、第二百十一條之行使偽造公文書罪。被告所為如事實欄(一)
    、(二)所示之行為，犯意各別，行為不同，應分論併罰。爰審
    酌被告於警詢、偵查及本院審理中均坦白承認犯行，犯後態
    度尚佳，另參以被告參與犯罪之程度、犯罪手段、犯罪動機
    、目的及對於告訴人丙○○、乙○○及各公務機關執行公務
    之正確性所生損害之程度，分別就如事實欄(一)、(二)所示之行
    為量處如主文所示之刑，並定應執行刑如主文所示。至於如
    附表所示之文件、扣案偽造之臺灣臺北地方法院收據、臺灣
    高雄地方法院收據各一本、偽造臺灣臺北地方法院檢察署公
    印、臺灣高雄地方法院檢察署公印各一顆及偽造「李明安」
    橫式印章一顆，均分屬被告或共犯所有供犯罪所用之物或偽
    造之印章，應分依刑法第三十八條第一項第二款、第二百十
    九條之規定併與宣告沒收。
據上論斷，應依刑事訴訟法第二百七十三條之一第一項、第二百
九十九條第一項前段，刑法第二十八條、第二百十六條、第二百
十一條、第二百十二條、第三百三十九條第一項、第五十五條、
第三十八條第一項第二款、第二百十九條、第五十一條第五款、
第九款、第十款，刑法施行法第一條之一，判決如主文。
本案經檢察官鄧巧羚到庭執行職務
中    華    民    國    97    年    5     月    26    日
                        臺灣臺北地方法院刑事第八庭
                            法  官   唐于智
上正本證明與原本無異。
如不服本判決，應於判決送達後10日內，向本院提出上訴狀。
                            書記官   陳家欣
中    華    民    國    97    年    5     月    26    日
附錄本案論罪法條
刑法第216條
行使第210 條至第215 條之文書者，依偽造、變造文書或登載不
實事項或使登載不實事項之規定處斷。
刑法第211條
偽造、變造公文書，足以生損害於公眾或他人者，處1 年以上7
年以下有期徒刑。
刑法第212條
偽造、變造護照、旅券、免許證、特許證及關於品行、能力服務
或其他相類之證書、介紹書，足以生損害於公眾或他人者，處1
年以下有期徒刑、拘役或300 元以下罰金。
刑法第339條
意圖為自己或第三人不法之所有，以詐術使人將本人或第三人之
物交付者，處5 年以下有期徒刑、拘役或科或併科1000元以下罰
金。
以前項方法得財產上不法之利益或使第三人得之者，亦同。
前二項之未遂犯罰之。
附表
┌──┬─────────┬───────────┬─────────┐
│編號│物品名稱數量      │細節                  │所在位置          │
├──┼─────────┼───────────┼─────────┤
│1   │偽造臺灣臺北地方法│偽造臺灣臺北地方法院檢│見臺灣臺北地方法院│
│    │院檢察署識別證、臺│察署識別證上貼有甲○○│檢察署97年度他字第│
│    │灣高雄地方法院檢察│照片1張               │2575號卷第11頁下方│
│    │署識別證各1 張（均│                      │照片              │
│    │為特種文書）      │                      │                  │
├──┼─────────┼───────────┼─────────┤
│2   │偽造臺灣高雄地方法│含偽造之「臺灣高雄地方│見臺灣板橋地方法院│
│    │院檢察署刑事傳票1 │法院檢察署印」公印文1 │檢察署97年度偵字第│
│    │張（公文書）      │枚、偽造「檢察官王明章│12011號卷第19頁   │
│    │                  │傳票專用」私印文1 枚  │                  │
├──┼─────────┼───────────┼─────────┤
│3   │偽造法務部行政執行│含偽造之「臺灣高雄地方│見同上偵卷第20頁  │
│    │署扣押處分命令1 張│法院檢察署印」公印文1 │                  │
│    │（公文書）        │枚、偽造「臺灣臺北地方│                  │
│    │                  │法院檢察署」公印文1 枚│                  │
│    │                  │、偽造「處長羅仲昌」私│                  │
│    │                  │印文1 枚、偽造「中央存│                  │
│    │                  │款保險局」私印文1 枚  │                  │
├──┼─────────┼───────────┼─────────┤
│4   │偽造法務部行政凍結│含偽造「臺灣高雄地方法│見同上偵卷第21頁  │
│    │管制執行命令1 張（│院檢察署印」公印文1枚 │                  │
│    │公文書）          │、偽造「檢察官王明章傳│                  │
│    │                  │票專用」私印文1 枚、偽│                  │
│    │                  │造「書記官陳自強傳票專│                  │
│    │                  │用」私印文1 枚        │                  │
├──┼─────────┼───────────┼─────────┤
│5   │偽造臺灣臺北地方法│含偽造「臺灣臺北地方法│見同上偵卷第22頁  │
│    │院收據1 張（公文書│院印聯單收據專用」公印│                  │
│    │）                │文1 枚、偽造「陳南和」│                  │
│    │                  │署押2 枚              │                  │
├──┼─────────┼───────────┼─────────┤
│6   │偽造臺灣臺北地方法│含偽造「臺灣臺北地方法│見同上偵卷第23頁  │
│    │院收據1 張（公文書│院印聯單收據專用」公印│                  │
│    │）                │文1 枚、偽造「李明安」│                  │
│    │                  │私印文2 枚            │                  │
├──┼─────────┼───────────┼─────────┤
│7   │偽造臺灣臺北地方法│含偽造「臺灣臺北地方法│見同上偵卷第24頁  │
│    │院收據1 張（公文書│院印聯單收據專用」公印│                  │
│    │）                │文1 枚、偽造「李任強」│                  │
│    │                  │署押1 枚              │                  │
├──┼─────────┼───────────┼─────────┤
│8   │偽造內政部警政署電│含偽造之「組長王明中」│見臺灣臺北地方法院│
│    │信警察局受理刑事案│私印文1 枚、偽造「偵查│檢察署97年度偵字第│
│    │件報案三聯單（公文│員蔡文君」私印文1枚   │6824號卷第49頁    │
│    │書）              │                      │                  │
├──┼─────────┼───────────┼─────────┤
│9   │偽造凍結管制令1 張│含偽造之「臺灣臺北地方│見同上偵卷第48頁  │
│    │（公文書）        │法院檢察署印」公印文1 │                  │
│    │                  │枚、偽造「檢察官張友寧│                  │
│    │                  │傳票專用」私印文1 枚、│                  │
│    │                  │偽造「書記官陳淑芳傳票│                  │
│    │                  │專用」私印文1 枚      │                  │
├──┼─────────┼───────────┼─────────┤
│10  │偽造被保人申請帳戶│含偽造「席政院金融監督│見同上偵卷第50頁  │
│    │公證書1 張（公文書│管理委員會」公印文1枚 │                  │
│    │）                │、偽造「課長陳志成」私│                  │
│    │                  │印文1 枚              │                  │
├──┼─────────┼───────────┼─────────┤
│11  │偽造存款保險投保申│含偽造「行政院金融監督│見同上偵卷第51頁  │
│    │請書1 張（公文書）│管理委員會」公印文1枚 │                  │
├──┼─────────┼───────────┼─────────┤
│12  │偽造臺灣臺北地方法│含偽造「臺灣臺北地方法│見同上偵卷第42頁  │
│    │院檢察署監管科函文│院檢察署印」公印文1 枚│                  │
│    │1 張（公文書）    │                      │                  │
├──┼─────────┼───────────┼─────────┤
│13  │偽造臺灣臺北地方法│含偽造「臺灣臺北地方法│見同上偵卷第38頁  │
│    │院收據1 張（公文書│院印聯單收據專用」公印│                  │
│    │）                │文1 枚、偽造「方志明」│                  │
│    │                  │署押2 枚              │                  │
├──┼─────────┼───────────┼─────────┤
│14  │偽造臺灣臺北地方法│含偽造之「臺灣臺北地方│見同上偵卷第39頁  │
│    │院收據1 張（公文書│法院印聯單收據專用」公│                  │
│    │）                │印文1 枚、偽造「方志明│                  │
│    │                  │」私印文2枚           │                  │
├──┼─────────┼───────────┼─────────┤
│15  │偽造臺灣臺北地方法│含偽造之「臺灣臺北地方│見同上偵卷第40頁  │
│    │院收據1 張（公文書│法院聯單收據專用」公印│                  │
│    │）                │文1 枚、偽造「方志明」│                  │
│    │                  │私印文2 枚            │                  │
├──┼─────────┼───────────┼─────────┤
│16  │偽造臺灣臺北地方法│含偽造「臺灣臺北地方法│見同上偵卷第41頁  │
│    │院收據1 張（公文書│院印聯單收據專用」公印│                  │
│    │）                │文1 枚、偽造「方志明」│                  │
│    │                  │私印文2 枚            │                  │
├──┼─────────┼───────────┼─────────┤
│17  │偽造臺灣臺北地方法│含偽造「臺灣臺北地方法│見同上偵卷第43頁  │
│    │院檢察署監管科函文│院檢察署印」公印文1枚 │                  │
│    │1 張（公文書）    │                      │                  │
│    │                  │                      │                  │
├──┼─────────┼───────────┼─────────┤
│18  │偽造臺灣臺北地方法│含偽造「臺灣臺北地方法│見同上偵卷第44頁  │
│    │院檢察署監管科函文│院檢察署印」公印文1枚 │                  │
│    │1 張（公文書）    │                      │                  │
├──┼─────────┼───────────┼─────────┤
│19  │偽造凍結管制令1 張│含偽造「臺灣臺北地方法│見同上偵卷第45頁  │
│    │（公文書）        │院檢察署印」公印文1枚 │                  │
│    │                  │、偽造「林嘉修」私印文│                  │
│    │                  │1 枚、偽造「李清宏」私│                  │
│    │                  │印文1枚               │                  │
├──┼─────────┼───────────┼─────────┤
│20  │偽造臺灣臺北地方法│含偽造之「臺灣臺北地方│見同上偵卷第46頁  │
│    │院行政凍結管收執行│法院檢察署印」公印文1 │                  │
│    │命令1張（公文書） │枚                    │                  │
│    │                  │                      │                  │
│    │                  │                      │                  │
├──┼─────────┼───────────┼─────────┤
│21  │偽造臺灣臺北地方法│含偽造之「臺灣臺北地方│見同上偵卷第47頁  │
│    │院行政凍結管收執行│法院檢察署印」公印文1 │                  │
│    │命令1 張（公文書）│枚                    │                  │
└──┴─────────┴───────────┴─────────┘


司法院資訊處製作；財團法人民間司法改革基金會備份。
